【裁判字號】    99,審訴,1524
【裁判日期】    990629
【裁判案由】    偽造文書等
【裁判全文】
臺灣高雄地方法院刑事判決          99年度審訴字第1524號
公  訴  人  臺灣高雄地方法院檢察署檢察官
被      告  乙○○
上列被告因偽造文書等案件，經檢察官提起公訴（99年度偵字第
7796號），被告就被訴事實為有罪之陳述，經本院告知簡式審判
程序之旨，並聽取被告與公訴人之意見後，本院合議庭裁定由受
命法官獨任進行簡式審判程序，判決如下：
    主  文
乙○○共同犯詐欺取財未遂罪，處有期徒刑陸月，如易科罰金，
以新臺幣壹仟元折算壹日，扣案之偽造內政部識別證壹張沒收之
。
    事  實
一、乙○○與姓名、年籍不詳綽號「阿達」、「小馬」之詐欺集
    團成員共同基於意圖為自己不法之所有，並基於行使偽造特
    種文書之犯意聯絡，由乙○○提供照片，在不詳處所，偽造
    內政部識別證後，於97年9 月10日上午7 時許，在桃園某不
    詳處所，由「阿達」交付乙○○，乙○○再與「小馬」驅車
    南下等候。翌（11）日上午8 時30分許，該詐騙集團自稱「
    檢察官助理」之成年男子，接續撥打電話向甲○○佯稱：將
    其房屋典當或貸款50萬元，於同日中午12時許至高雄市○○
    區○○路58 9號前交款，否則要將其房屋查封、財產凍結云
    云，以此方式施以詐術，惟此時因甲○○察覺有異，已於同
    日下午3 時許，報警究辦。甲○○遂依警方指示佯裝受騙，
    並持以2 張仟元真鈔夾帶玩具紙鈔之50萬元，依約前往上址
    等候。乙○○於當日中午12時許，身著白衣黑褲並出示前揭
    識別證，向甲○○表示其係內政部科員「莊銘發」欲收取款
    項而行使之，足以生損害於內政部核發識別證之公信力，嗣
    經埋伏員警上前盤查，乙○○見狀逃逸而未遂，「小馬」亦
    趁隙逃逸。嗣乙○○於同日12時30分許，在高雄市○○區○
    ○路631 號後空地為警當場逮捕，並扣得偽造之內政部識別
    證及臺灣臺北地方法院檢察署公文書各1 張（業經另案判決
    沒收確定），始查悉上情。
二、案經高雄市政府警察局左營分局移請臺灣高雄地方法院檢察
    署檢察官偵查起訴。
    理  由
一、本件被告乙○○所犯係死刑、無期徒刑、最輕本刑為3年以
    上有期徒刑以外之罪，其於準備程序中就被訴事實為有罪之
    陳述，經告知簡式審判程序之旨，並聽取公訴人及被告之意
    見後，本院依刑事訴訟法第273 條之1 第1 項之規定，裁定
    由受命法官進行簡式審判程序，合先敘明。
二、上開犯罪事實，業據被告於偵查及本院審理中坦承不諱，核
    與證人即告訴人甲○○於警詢時之證述相符，並有偽造之內
    政部識別證及臺灣臺北地方法院檢察署公文書等證附卷可稽
    ，足認被告之自白與事證相符，堪予採為本件論罪科刑之依
    據。本案事證明確，被告犯行堪以認定，應依法論科。
三、故核被告所為，係犯刑法第216條、第212條之行使偽造特種
    文書罪、刑法第339條第3項、第1項之詐欺取財未遂罪。被
    告偽造特種文書之低度行為應為行使偽造特種文書之高度行
    為所吸收，不另論罪。被告就前開犯行，與「阿達」、「小
    馬」及所屬詐欺集團成員，有犯意聯絡及行為分擔，應論以
    共同正犯。被告以一行使偽造特種文書之方式詐欺取財未遂
    ，觸犯數罪名，為想像競合犯，應依刑法第55條之規定，從
    一重之詐欺取財未遂罪處斷。被告雖已著手詐欺犯罪，惟尚
    未達得財之結果，為未遂犯，爰依刑法第25條第2 項之規定
    ，按既遂犯之刑度減輕其刑。爰審酌被告不思自食其力，竟
    為一己之私利，加入詐欺集團參與協力分工，貪圖分贓，並
    以不實之服務證件騙取被害人之財物，除侵害被害人之財產
    法益之外，並使政府機關公信力嚴重受損，直接影響民眾對
    公務機關之信賴，且詐騙之對象為老人家之畢生血汗錢，對
    被害人之財產及社會秩序危害重大，惟念其犯後坦承犯行，
    態度尚可；及其尚未得財即經警查獲，未造成被害人之財產
    損害等一切情狀，量處如主文所示之刑，並諭知易科罰金之
    折算標準，以資懲儆。扣案之偽造內政部識別證1 張，係被
    告與其所屬詐欺集團成員共同偽造所得，供犯本案犯罪事實
    所用之物，經被告供承在卷，爰依刑法第38條第1 項第2 款
    規定，宣告沒收。另扣案之偽造臺灣臺北地方法院檢察署公
    文書1 張，業經另案確定判決（台灣高等法院高雄分院98年
    度上訴字第901 號）宣告沒收，爰不另為沒收之諭知，附此
    敘明。
據上論斷，應依刑事訴訟法第273 之1 第1 項、第299 條第1 項
前段，刑法第28條、第216條、第212條、第339條第1項、第3項
、第25條第2項、第55條、第41條第1項前段、第38條第1項第2款
，刑法施行法第1條之1，判決如主文。
本案經檢察官黃齡慧到庭執行職務。
中    華    民    國    99    年    6     月    29    日
                  刑事第十庭    法  官  李代昌
以上正本證明與原本無異。
如不服本判決應於收受本判決後10日內向本院提出上訴書狀，並
應敘述具體理由，如未敘述上訴理由者，應於上訴期間屆滿後20
日內補提理由書狀於本院（均須按他造當事人之人數附繕本）「
切勿逕送上級法院」。
中    華    民    國    99    年    6     月    29    日
                                 書記官  黃振祐
附錄本案論罪科刑適用法條：
刑法第212條（偽造變造特種文書罪）
偽造、變造護照、旅券、免許證、特許證及關於品行、能力服務
或其他相類之證書、介紹書，足以生損害於公眾或他人者，處1
年以下有期徒刑、拘役或3 百元以下罰金。
刑法第216條（行使偽造變造或登載不實之文書罪）
行使第210 條至第215 條之文書者，依偽造、變造文書或登載不
實事項或使登載不實事項之規定處斷。
刑法第339條（普通詐欺罪）
意圖為自己或第三人不法之所有，以詐術使人將本人或第三人之
物交付者，處5 年以下有期徒刑、拘役或科或併科1 千元以下罰
金。
以前項方法得財產上不法之利益或使第三人得之者，亦同。
前二項之未遂犯罰之。

司法院資訊處製作；財團法人民間司法改革基金會備份。
